【裁判字號】    91,訴,1661
【裁判日期】    920326
【裁判案由】    綜合所得稅
【裁判全文】
臺北高等行政法院判決                            九十一年度訴字第一六六一號
                              .
    原      告  甲○○
    訴訟代理人  丙○○○
    被      告  財政部臺灣省北區國稅局
    代  表  人  林吉昌（局長）
    訴訟代理人  乙○○
右當事人間因綜合所得稅事件，原告不服財政部中華民國九十一年三月六日台財訴字
第○九○○○六七○四一號訴願決定，提起行政訴訟，本院判決如左：
    主  文
原告之訴駁回。
訴訟費用由原告負擔。
    事  實
一、事實概要：原告為甲○○診所負責人，其民國八十四年度綜合所得稅結算申報，
    原列報執行業務收入新台幣（下同）六、一九九、七三○元，執行業務費用四、
    四六三、八○五元，執行業務所得為一、七三五、九二五元，經被告核定執行業
    務收入為八、二八九、三二○元，執行業務所得為二、三二九、六五○元，併計
    原告當年度綜合所得總額，核定綜合所得總額為三、一六五、四一四元，淨額為
    二、三五一、七六八元，應補繳稅額二二一、八四四元。原告不服，申請復查未
    獲變更，提起訴願，亦遭決定駁回，遂提起行政訴訟。
二、兩造聲明：
  (一)原告聲明：訴願決定及原處分均撤銷。
  (二)被告聲明：駁回原告之訴。
三、兩造之爭點：被告按中央健康保險局（下稱健保局）扣繳憑單所載門診人數一○
    、八○四人次（每人次五十元）及五、一四八人次（每人次八十元），核算原告
    八十四度掛號費及自付額收入計九五二、○四○元，有無違誤？
  (一)原告主張之理由：
    1.訴願決定理由四稱被告初查核定原告八十四年度執行業務收入，係依據(一)健保
      局扣繳憑單(二)台閩地區勞工保險局扣繳憑單(三)中央信託局公務人員保險處扣繳
      憑單(四)被告新竹縣分局兩度派員實地至該診所訪查，依門診時間、人數及收費
      金額且經原告認章之訪查記錄表核算自費收入(五)健保局扣繳憑單所載門診人數
      一○、八○四人次（每人次五十元）及五、一四八人次（每人次八十元），核
      算當年度掛號費及自付額收入云云。原告對於(一)(二)(三)項之根據無異議，至於第
      (四)項根據，新竹縣分局稱「兩度派員實地至該診所訪查」，實情是「兩度郵寄
      訪查表，由原告自填寄回」，但原告對該項收入並無異議。原告僅對第(五)項部
      分有所爭執。
    2.稅務人員本應負調查事實並舉證之義務與責任，其不作事實調查，僅憑健保局
      扣繳憑單所載門診人數，以每人次五十、八十元，核算當年度掛號費及自負額
      收入，完全忽視全民健康保險法（下稱全民健保法）第三十六條規定如重大傷
      病、分娩、榮民、低收入戶及預防保健等「免自行負擔對象」，也漠視原告診
      所位居鄉村，對老人及殘障人士亦「免收掛號費及自負額」。原告並於申請復
      查時，請求被告應向新竹縣醫師同業公會或北埔、關西地區之同業查詢，該當
      地區是否對老人及殘障人士有「免收掛號費及自負額」之義舉？被告不僅未為
      事實調查，並以「原告所附之宣傳單未能佐證勾稽」為由，而不予採證。「免
      自負額」及「免收掛號費」之確實人數，被告向健保局查詢即可獲得。可參照
      八十七年度健保局申請醫療費用參考表（八十四年度已遺失），其中第欄：
      六、九九八人次，如以每人次五十自負額計算（6,998×50），第欄：部分
      負擔應為三四九、○○○元，實際上第欄僅列三三三、四五○元，即表示其
      中三二九人次係全民健保法第三十六條所規定之「免自行負擔對象」。被告未
      經調查遽依其「查得之資料」為處分，顯有不當。
    3.訪查紀錄表內關於健保掛號費三十元之記載係事後遭竄改，原告事實上並未收
      取掛號費。
  (二)被告主張之理由：
    1.被告初查核定原告八十四年度執行業務收入，係依據(一)健保局扣繳憑單給付額
      二、六八八、五三五元及一、一九五、四九五元二筆。(二)台閩地區勞工保險局
      扣繳憑單給付額二二、二九五、七○○元。(三)中央信託局公務人員保險處扣繳
      憑單給付額一、一三○、五五○元。(四)被告新竹縣分局兩度派員實地至該診所
      訪查，依門診時間、人數及收費金額且經原告認章之訪查記錄表核算自費收入
      二七、○○○元。(五)健保局扣繳憑單所載門診人數一○、八○四人次（每人次
      五十元）及五、一四八人次（每人次八十元），核算當年度掛號費及自付額收
      入計九五二、○四○元。核與所得稅法第八十三條第一項依「查得之資料」，
      核定其所得額之規定，並無違誤，是原告主張應依當地同業標準核定其所得額
      乙節，顯有誤解。原告稱八十四年度被告並未曾派員實地訪查，為兩度郵寄訪
      查表，由原告自行填寫寄回，對於業務收入核算未有影響，併予敘明。
    2.原告主張免收掛號費及免收自付額部分，拒不提示名冊供勾稽查核，且經查健
      保局、中央信託局公務人員保險處、台閩地區勞工保險局未有各醫院、診所之
      免收掛號費及免收自付額資料，係各醫院、診所內部自行作業，原告未提示，
      被告無從審酌核算減除，依健保局、公務人員保險處及台閩地區勞工保險局之
      扣繳憑單門診人數核算掛號費及自付額收入，尚無違誤。
    理  由
一、按「稽徵機關進行調查或復查時，納稅義務人應提示有關各種證明所得額之帳簿
    、文據；其未提示者，稽徵機關得依查得之資料或同業利潤標準，核定其所得額
    。」為所得稅法第八十三條第一項所明定。次按「執行業務者於規定期限內辦理
    結算申報並能提供證明所得額之帳簿、文據調查者，其執行業務所得，應依帳載
    核實認定。其未依規定提供調查者，應依所得稅法第八十三條及同法施行細則第
    十三條規定訂定之收費及費用標準核定其所得額。但執行業務者如在規定送交調
    查時間以內申請延期提示，稽徵機關應予受理，但延期最長不得超過一個月，並
    以一次為限。」復為執行業務所得查核辦法第八條所明定。又「當事人主張事實
    ，須負舉證責任，倘所提出之證據，不足為其主張事實之證明，自不能認其主張
    之事實為真實。．．．」行政法院（現改制為最高行政法院）三十九年判字第二
    號著有判例。
二、原告為甲○○診所負責人，其八十四年度綜合所得稅結算申報，原列報執行業務
    收入六、一九九、七三○元，執行業務費用四、四六三、八○五元，執行業務所
    得為一、七三五、九二五元，經被告核定執行業務收入為八、二八九、三二○元
    ，執行業務所得為二、三二九、六五○元，併計原告當年度綜合所得總額，核定
    綜合所得總額為三、一六五、四一四元，淨額為二、三五一、七六八元，應補繳
    稅額二二一、八四四元，原告不服，循序提起行政訴訟，兩造爭點所在僅為被告
    按健保局扣繳憑單所載門診人數一○、八○四人次（每人次五十元）及五、一四
    八人次（每人次八十元），核算原告當年度掛號費及自付額收入計九五二、○四
    ○元，有無違誤？
三、查原告當年度有健保局給付收入二、六八八、五三五元及一、一九五、四九五元
    二筆，該給付門診人數分別為一○、八○四及五、一四八人次，而被告所屬新竹
    縣分局於八十四年六月二十六日所為郵寄訪查結果，甲○○診所就健保掛號收費
    三十元，患者自付五十元之事實，有執行業務者收入歸戶清單及經原告簽認之訪
    查紀錄表影本在原處分卷可稽，堪認為真實。是被告按健保局扣繳憑單所載門診
    人數一○、八○四人次（每人次五十元）及五、一四八人次（每人次八十元），
    核算原告當年度掛號費及自付額收入計九五二、○四○元，並無不合。
四、原告雖主張其事實上未收取掛號費，且對重大傷病、分娩、低收入戶、榮民等未
    收取自付額，訪查紀錄表內健保掛號費三十元部分係事後遭竄改，又被告應自行
    查證，不應要求原告提供相關資料云云，並提出半紙健保局宣傳單為證。惟查被
    告係根據前述事證核算原告有掛號費及自付額收入，原告就其主張未收取掛號費
    且對重大傷病者等人未收取自付額之有利於己事實，自應提出相關名冊以供被告
    查證，俾據以核實減除，原告既未提示，被告自無從審酌核算減除。至於原告提
    出之健保局宣傳單上記載免自行負擔之對象，不足據以為原告有利之證明。另原
    告主張訪查紀錄表關於掛號費三十元之記載係事後遭竄改，為被告所否認，經核
    訪查紀錄表上健保掛號費「」之記載並無事後竄改之跡象，衡情被告所屬人員
    依法執行職務，並無違法竄改之必要，原告就此未能舉證，自無可採。從而原處
    分及訴願決定均無違誤，原告徒執前詞，聲請撤銷，為無理由，應予駁回。
五、據上論結，本件原告之訴為無理由，爰依行政訴訟法第九十八條第三項前段，判
    決如主文。
中    華    民    國    九十二      年      三        月    二十六      日
                 臺 北 高 等 行 政 法 院   第 四 庭
                                審 判 長 法  官  鄭 忠 仁
                                         法  官  林 育 如
                                         法  官  楊 莉 莉
右為正本係照原本作成。
如不服本判決，應於送達後二十日內，向本院提出上訴狀並表明上訴理由，如於本判
決宣示後送達前提起上訴者，應於判決送達後二十日內補提上訴理由書（須按他造人
數附繕本）。
中    華    民    國    九十二      年      三        月    二十六      日
                                         書記官  王 俊 權


司法院資訊處製作；財團法人民間司法改革基金會備份。
